【裁判字號】    98,簡上,362
【裁判日期】    990618
【裁判案由】    撤銷調解
【裁判全文】
臺灣高雄地方法院民事判決             98年度簡上字第362號
上  訴  人  甲○○
被上訴  人  乙○○
上列當事人間撤銷調解事件，上訴人對於民國98年10月7 日本院
鳳山簡易庭98年度鳳他調簡字第2 號第一審判決提起上訴，本院
於99年6月2日言詞辯論終結，判決如下：
    主  文
上訴駁回。
第二審訴訟費用由上訴人負擔。
    事實及理由
壹、程序方面：
    按因當事人聲請而成立之民事調解，經法院核定後有無效或
    得撤銷之原因者，當事人得向原核定法院提起宣告調解無效
    或撤銷調解之訴，然當事人應於法院核定之調解書送達後30
    日內為之。鄉鎮市調解條例第29條第1 、3 項定有明文。查
    兩造於民國97年11月30日因交通事故，經高雄縣鳳山市調解
    委員會調解，並作成被上訴人同意給付上訴人新台幣（下同
    ）10,098元，上訴人同意不追究相對人刑事責任及拋棄其餘
    民事請求之調解筆錄，該調解筆錄經本院鳳山簡易庭於98年
    7 月2 日以98年度鳳核字第1437號核定在案，並於98年7 月
    13日送達上訴人，此有送達證書附卷足參（見原審卷第22頁
    ）足參。上訴人於98年8 月3 日提起本件撤銷調解之訴，亦
    有上訴人民事起訴狀上本院收文章所載日期附卷可按，是上
    訴人係於法定期間內，依法提起本件撤銷調解之訴，核與前
    揭規定相符，合先敘明。
貳、實體方面：
一、上訴人主張：伊於97年11月30日16時10分許與被上訴人發生
    車禍事故（下稱系爭事故），嗣於98年6 月16日鳳山市調解
    會第三次調解（下稱系爭調解）成立，並簽立高雄縣鳳山市
    調解委員會98年6 月16日98年民刑調字第1203號調解書（下
    稱系爭調解書），隨即至隔鄰縣警偵查隊作筆錄，才得知因
    保險業務員吳宗益偽造伊本人簽名之和解書寄給被上訴人因
    而誤導案情致被上訴人兩次不出席調解會，伊覺權益受損而
    提起本件撤銷調解之訴；且伊因系爭事故雖無明顯受創或外
    傷出血，但應與伊於98年1 月12日農曆年前提重物所致腰椎
    挫傷必有因果關係，治療二十多天致工資損失而失去工作，
    7 月中旬又舊症復發、疼痛難耐，爰提起本訴等語，並於原
    審聲明：（一）高雄縣鳳山市調解委員會98年6 月16日98年
    民刑調字第1203號調解書應予撤銷；（二）被上訴人應給付
    上訴人138,352 元（含強制責任險醫療費用20,852元、工資
    損失13,000元及往返縣警交通隊、偵查隊、調解會、法院、
    醫院之交通費4,500 元、損害賠償及精神慰撫金100,000 元
    ）。
二、被上訴人則以：第一次在刑事程序進行調解時，兩造皆有在
    場，調解成立時，兩造及保險業務員和保養廠張廠長也都在
    場，雙方同意調解內容才簽調解書，伊當時不知道有保險業
    務員偽造和解書的事情，是鳳山偵查隊通知伊作筆錄時才知
    道，那份和解書跟成立的調解書是不一樣的，偽造和解書的
    業務員在成立調解時沒有在場，當時他也離職，由另外一位
    業務員在場等語，資為抗辯。並聲明：駁回上訴人之訴。
三、原審為上訴人敗訴之判決，上訴人不服，提起上訴，於本院
    聲明：（一）原判決廢棄。（二）高雄縣鳳山市調解委員會
    98年6 月16日98年民刑調字第1203號調解書應予撤銷。（三
    ）被上訴人應給付上訴人138,352 元。被上訴人則聲明：駁
    回上訴。
四、兩造對下列事項不予爭執，且有系爭調解書在卷可佐，並經
    本院依職權調閱臺灣高雄地方法院檢察署98年度調偵字第92
    5 號偵查案卷及本院鳳山簡易庭98年度鳳核字第1437號全案
    卷宗查明無訛，堪信為真實：
（一）系爭調解書為兩造於98年6 月16日在鳳山市調解會成立調
      解，兩造並親自在調解書上簽名，嗣系爭調解書於98年7
      月2 日經本院鳳山簡易庭予以核定。
（二）簽立系爭調解書前，兩造均閱覽過調解書之內容。
五、按經法院核定之民事調解，與民事確定判決有同一之效力，
    又因當事人聲請而成立之民事調解，經法院核定後有無效或
    得撤銷之原因者，當事人得向原核定法院提起宣告調解無效
    或撤銷調解之訴，鄉鎮市調解條例第27條第2 項前段、第29
    條第1 、3 項分別定有明文。上訴人主張系爭調解書應予撤
    銷，為被上訴人所否認，並以前揭情詞抗辯，是本件爭點厥
    為：（一）上訴人請求撤銷系爭調解，是否有理由？（二）
    上訴人請求被上訴人再給付損害賠償金138,352 元，是否有
    理由？茲論述如下：
（一）按當事人主張有利於己之事實者，就其事實有舉證之責任
      。民事訴訟法第277 條本文定有明文。又民事訴訟如係由
      原告主張權利者，應先由原告負舉證之責，若原告先不能
      舉證，以證實自己主張之事實為真實，則被告就其抗辯事
      實即令不能舉證，或其所舉證據尚有疵累，亦應駁回原告
      之請求（最高法院17年上字第917 號判例意旨參照）。
（二）經查，兩造係於98年6 月16日在高雄縣鳳山市調解委員會
      成立98年民刑調字第1203號調解，上訴人固主張係因保險
      業務員吳宗益偽造其簽名之和解書寄給被上訴人致誤導案
      情，被上訴人因而二次不出席調解，其之權益受損，系爭
      調解有得撤銷之原因，然觀之上訴人於原審陳稱：「（問
      ：你在簽調解書時對上面的內容有無爭議？）調解內容沒
      有爭議，而且有看過才簽名。（問：調解成立的內容跟業
      務員偽造和解書有何關係？）我簽調解書之後到偵查隊作
      筆錄才知道業務員偽造交通事故和解書。我在簽調解書之
      前不知道有被偽造和解書」等語（詳原審卷第25頁）；被
      上訴人亦於原審陳稱：「第一次在刑事調解時，我有到場
      ，上訴人也有到場。達成調解那一次雙方都在場，保險業
      務員跟保養廠張課長也在場，雙方同意調解內容才簽調解
      書。（問：當時妳知道保險業務員偽造和解書的事情？）
      當時不知道，是鳳山偵查隊通知我作筆錄時我才知道。那
      一份和解書跟這個調解書是不一樣的。（問：偽造和解書
      的業務員跟在你們成立調解時有無在場？）沒有，當時他
      已經離職，是由另外一位業務員在場。」等語（詳原審卷
      第25頁），從而，兩造在成立系爭調解時均不知保險業務
      員偽造上訴人簽名之和解書，且當時亦經保險公司另派其
      他業務員到場協助兩造成立調解；又兩造對於親自在系爭
      調解書上簽名，及簽立系爭調解書前，兩造均閱覽過調解
      書之內容之事實既均不爭執，則上訴人當時既充分明白並
      瞭解系爭調解內容而簽立，自無受錯誤資訊影響其調解之
      判斷，上訴人單以主觀認為當時所不知之保險業務員偽造
      另紙和解書之事由認系爭調解有撤銷之原因，並不足採。
（三）綜上，系爭調解內容已經兩造合意而成立，即與訴訟上和
      解有同一之效力，兩造均應受系爭調解內容之拘束。上訴
      人既未能提出其他證據證明伊無參與調解之意思，係出於
      誤解而簽訂系爭調解書，或係遭詐欺、脅迫等而簽訂系爭
      調解等情，則上訴人主張系爭調解有無效或得撤銷之事由
      ，請求撤銷系爭調解，及請求被上訴人再給付伊138,352
      元云云，自無理由，應予駁回。
六、綜上所述，兩造於98年6 月16日在高雄縣鳳山市調解委員會
    成立之98年民刑調字第1203號調解，並無得撤銷之原因，上
    訴人請求撤銷本院98年度鳳核字第1437號准予核定之高雄縣
    鳳山市調解委員會98年民刑調字第1203號調解事件，及請求
    被上訴人再給付伊138,352 元，為無理由，應予駁回。原審
    為上訴人敗訴之判決，與法並無不合。上訴意旨指摘原判決
    不當，求予廢棄改判，為無理由，應予駁回。
七、本件事證已明，兩造其餘攻擊防禦方法及所提之證據，核與
    判決結果無影響，毋庸再予一一論述，附此敘明。
八、據上論結，本件上訴為無理由，依民事訴訟法第436條之1第
    3 項、第449條第1項、第78條，判決如主文。
中    華    民    國    99    年    6    月    18     日
                   民事鳳山分庭  審判長法  官 楊富強
                                       法  官 何悅芳
                                       法  官 林意芳
以上正本係照原本作成。
本判決不得上訴。
中    華    民    國    99    年    6     月    21    日
                                       書記官 劉國偉

司法院資訊處製作；財團法人民間司法改革基金會備份。
